臺灣新竹地方法院民事簡易判決　　　　　　　　　　九十三年度竹簡字第二八七號
　　原　　　告　丁○○
　　訴訟代理人　潘秀華律師
　　被　　　告　乙○○
　　　　　　　　丙○○
　　右二人共同
　　訴訟代理人　路春鴻律師
　　　　　　　　陳詩文律師
右當事人間給付票款事件，本院於民國九十三年十月六日日辯論終結，判決如左：
    主      文
原告之訴駁回。
訴訟費用由原告負擔。
    事實及理由
一、原告主張：
（一）原告持有被告乙○○所簽發面額各為新臺幣（下同）一百萬元，被告丙○○背
      書，到期日均為九十二年一月二十八日之本票二紙（以下簡稱系爭本票）詎屆
      期提示，未獲兌現，爰起訴請求被告給付二百萬元，及自提示日起至清償日止
      ，按年息百分之六計算之利息。
（二）按「民法第一百二十九條第一項第一款所稱之請求，並無需何種之方式祇債權
      人對債務人發表請求履行債務之意思已足。又訴之撤回，祇係原告，於起訴後
      ，表示不求法院判決之意思，故訴經撤回者，仍不妨請求權人於提出訴狀於法
      院，並經送達之時，對義務人已為履行之請求，使其得於法定期內另行起訴，
      而保持中斷時效之效力。」最高法院五十一年台上字第三五號判例參照。查本
      件票款之請求，原告曾於九十三年一月十六日以新竹武昌街郵局第八九號存證
      信函向發票人即被告乙○○與背書人即被告丙○○為追索權之表示，要求渠等
      於函達五日內給付系爭票款二百萬元，參諸前開判例要旨，原告所發之上開存
      證信函即可視為原告對被告等發表請求履行債務之意思，核符民法第一百二十
      九條第一項第一款所稱之請求，而生中斷消滅時效之效力，是以按時效因請求
      而中斷者，若於請求後六個月內不起訴，視為不中斷，民法第一百三十條定有
      明文。本件原告於九十三年四月二十日提起本訴，自已生中斷時效之效力，而
      非有罹於時效之虞，殆無疑義。
（三）被告所稱該票未載發期日及係被脅迫而簽立等情事，亦非真實。茲臚陳理由如
      后：
  １、被告趁原告於該神壇祭拜祈求家人平安時，謊稱原告之子戊○○近日將有車關
      （即車禍之意）會有生命危險，須買米捐獻四大寺廟始得弭車關，並稱願代原
      告為之，原告不疑有詐，乃陸續交付共計三百餘萬元，後因原告欲報稅向被告
      索取捐獻之收據，被告卻稱收據已燒燬，惟經原告向其所稱之四大寺廟查詢卻
      無此事，方覺其並未依約代為捐贈，原告乃向其解除代為捐贈之約，並要求其
      返還所交付之款項，被告自知理虧，方於九十二年七月二十日時經被告丙○○
      同意出售其所有之汽車以返還部分之款項，餘下不足之款項則簽發本票以為憑
      證，是方有系爭本票之簽立。
  ２、上開票之簽立本係被告乙○○於九十二年七月二十日當場親自開立者，未假他
      人之手，票載發票日期亦無例外，且一般而言，持筆書寫文字往往會因於不同
      時間或不同情況均會有些微之差異，此乃正常之現象，是被告乙○○於上開本
      票發票日期與發票日之阿拉伯數字字跡縱有９與２之勾勒方式不盡相當之處，
      亦無可議之處，是以該發票日之簽立係被告乙○○自行書立應屬實而有徵。況
      發票日期之簽載之所以非九十二年七月二十日當日而係九十二年一月二十八日
      ，實係本於被告乙○○之要求方致者，被告為此要求或係為縮短票據請求時效
      使然，其真正之原因原告並無深究，故徒以該日期之簽署即認被告等係受黑道
      份子威脅方簽立系爭本票，洵屬無據。
  ３、原告既向被告等為解除捐獻之意思表示，且被告等亦尚未履行其義務，則被告
      等自應返還原告所交付之款項，惟被告等經原告委由子戊○○向其催款數次不
      成，嗣後便藉詞家裡講不方便而與原告之子戊○○相約至碧雲天汽車旅館附設
      之真鍋咖啡廳相談還款事宜，且被告等就還款事宜自始未下任何之允諾，原告
      無所依循，於九十二年七月二十日派其子戊○○洽談返還捐獻款項時，自應就
      還款方式等細節部分達成協議，協議過程本即需相當之時間方得完成，是費時
      三、四小時並無不妥之處。
  ４、關於被告丙○○背書部分，被告雖抗辯該「丙○○」之印文，並非被告丙○○
      所蓋用，然此並非真實。蓋被告丙○○於汽車買賣合約書與系爭本票上各以親
      自簽名及蓋用印章之方式以為簽具，本係被告丙○○之行事自由，況本票背書
      祇須背書人於本票背面簽名或以蓋章代之即可，票據法第一百二十四條準用同
      法第三十一條第一項暨同法第六條定有明文，又依民法第三條第二項之規定蓋
      章與簽名具同等之效力，是被告丙○○於系爭本票上之背書方式以不蓋章為之
      而不同於汽車買賣合約書之親自簽訂方式，亦無不妥之處，而不得逕謂被告丙○○於系爭本票上之背書非其本人蓋章，況被告等亦未舉證以明之，足證該印
      文確係被告丙○○親自拿出並蓋印之，自無可疑。
  ５、就出售車款一百二十萬元分別開立二紙支票部分，證人甲○○於九十三年十月
      六日言詞辯論時亦證稱：「被告訴代問：被告有無將除了行照以外的車籍資料
      交給你？）沒有，只有行照。」（被告訴代問：系爭車款有部分現金與你的支
      票？為何開立兩張支票？）我是開兩張支票，本來我是開壹張，因為他（即被
      告丙○○）證件還沒有交給我，我想分開，但曾先生說林先生會把資料拿給他
      ，他再交給我，所以我才兩張支票交給他。」、「（被告訴代問：簽好契約
      後，兩張支票交給誰？）交給乙○○、丙○○。」可見汽車價款之支付之所以
      開立二紙支票，係因被告丙○○並未交齊汽車過戶所需之所有文件資料，證人
      甲○○為求自保方為之者，並非如被告等所稱係為方便支付黑道份子之報酬所
      致，況證人甲○○所開立之兩紙支票亦係直接交付予被告等，再由被告等交付
      予原告而由原告持有，是設若被告等係受黑道份子逼迫方賣車且黑道份子於九
      十二年七月二十日協議當時亦在場者，則證人甲○○於簽立兩紙面額為九十七
      萬元及二十萬元之支票時，斷無可能容許證人甲○○將支票直接交付予被告等
      ，而應直接自證人甲○○手中取得該二紙支票且證人甲○○亦證述當時現場僅
      有原告之子、廖金城、被告等二人及其在場，並無其他不認識之人，故被告等
      主張上開二紙支票係用以酬庸黑道份子挾持脅迫被告等之犯行，亦顯非事實。
二、被告辯稱：
（一）被告乙○○與原告間就系爭本票並無任何債權務關係存在：
  １、按本票固為無因證券，票據債務人不得以自己與發票人或執票人前手間所存在
      之抗辯事由，對抗執票人。惟發票人非不得以自己與執票人間所存在之抗辯事
      由，對抗執票人，此觀票據法第十三條本文之反面解釋自明。又如發票人一旦
      提出其基礎原因關係不存在之對人抗辯，執票人自應就該基礎原因關係存在之
      積極事實，負舉證責任，此有最高法院八十七年台上字第一六Ｏ一號判決意旨
      可資參照。
  ２、被告乙○○與原告之間，並無任何債權債務關係存在，原告雖執有系爭本票，
      惟揆諸前揭說明，自應就系爭本票基礎原因關係存在之積極事實，負舉證之責
      ；雖然，原告主張係因之前遭被告詐騙交付款項予乙○○，被告乙○○係為返
      還所詐騙之款項始簽發系爭本票，並提出原證二之銀行存摺以資佐證，惟查，
      該銀行存摺之戶名並非原告而係曾阿秋，已難證明原告有將款項提領予被告乙○○之事實，且縱認原告確曾自戶名為曾阿秋之銀行存摺提領款項，惟亦不能
      證明原告所陸續提領之款項即係交付予被告乙○○，是兩造間既無債權債務關
      係存在，原告執系爭本票向被告乙○○請求給付票款，自屬無據。
（二）被告乙○○係遭脅迫而簽發系爭本票：
　１、被告丙○○與乙○○為父子，原告則係相鄰的鄰居，丙○○與乙○○於住所設
      立「清聖宮」神壇，供附近居民信眾祈福解厄。而原告因沉迷於簽賭六合彩與
      樂透彩，故常去「清聖宮」參拜求取明牌，如因而簽中時，偶爾會致贈供桌等
      物品等予「清聖宮」，用以達謝神明。嗣原告因簽賭六合彩而輸了數百萬元，
      家人得知後，即遷怒被告乙○○與丙○○父子所設立的神壇，認為「清聖宮」
      所供奉的神明不可靠，誤報明牌，遂要求被告丙○○、乙○○父子負責，但未
      獲被告置理。
  ２、原告之家人與被告丙○○、乙○○父子理論未果後，乃四處張貼毀損被告名譽
      之文宣，其後，竟邀集黑道分子出面處理，九十二年七月二十日中午約十二時
      許，被告丙○○、乙○○父子在住處突遭三名不知姓名的黑道分子強押上車，
      隨即載至位於新竹市○○路碧雲天汽車旅管所附設的真鍋咖啡館，被告二人被
      押到達時，現場另有其他不知姓名之黑道份子數人在場，而各該黑道分子隨即
      質問丙○○、乙○○父子何以詐騙丁○○，被告父子二人否認有詐騙的情事，
      黑道分子即動手掌摑毆打乙○○，並逼迫乙○○簽立面額各一百萬元的系爭本
      票，乙○○迫於無奈，遂依黑道分子的指示簽發未載發票日的系爭本票二紙交
      予該黑道份子，而該黑道份子再於系爭本票上倒填發票日為九十二年一月二十
      八日，完成後，原告丁○○之子戊○○與車商甲○○隨即出現，黑道分子乃拿
      出預先準備好的汽車買賣合約書，強迫丙○○於該買賣契約書上簽名，同意將
      其所有賓士汽車出售予王淇榮，丙○○迫於情勢，遂依指示在合約書上簽名，
      而原告之子戊○○亦以見證人的名義簽名其上，交付予黑道份子，其後，各該
      黑道份子再將丙○○、乙○○押回其住處，索取丙○○的
      料後強行將該賓士車開走。丙○○、乙○○父子待黑道分子離開後，隨即到警
      局報案，時間已是下午四時五十五分。
　３、按因被詐欺或被脅迫，而為意思表示者，表意人得撤銷其意思表示，民法第九
      十二條第一項定有明文。被告乙○○係受原告或其家人所指使的黑道份子脅迫
      而簽立系爭本票，已詳前述，是乙○○自得撤銷該被脅迫所為發票行為之意思
      表示，且已將撤銷之意思表示通知原告，從而，原告自不得再執系爭本票向被
      告乙○○請求給付票款。
（三）以下事證可證明被告乙○○確係遭脅迫而簽發系爭本票，且系爭本票背面「丙○○」之印文，係屬偽造：
　１、查原告所持有之系爭本票，係被告乙○○遭原告之子戊○○夥同黑道份子脅迫
      所簽立，而被告丙○○並未於系爭本票上背書，已詳前述，此於戊○○、甲○○二人到庭訊問取得系爭本票及買賣被告丙○○所有賓士汽車之經過，即不難
      窺見被告乙○○遭渠等脅迫之原委。
  ２、關於系爭本票於何時簽發，戊○○證稱：「（問：被告何時開這張本票給你？
      ）七月二十日，那天在真鍋咖啡廳，我去時，他們已經在那邊了，是他們跟我
      約的，不是在九十二年一月二十八日」；可知：
    (1)爭本票上所載之發票日九十二年一月二十八日確非被告乙○○所簽發的日期，
      再比對系爭本票上被告乙○○所書寫
      系爭本票上的發票日顯非被告乙○○之字跡（請核對９、２之差異），是被告
      乙○○抗辯伊遭脅迫而於系爭本票上簽名，但並未簽立發票日，應屬信而有徵
      ；
　　(2)再者，系爭本票既係於九十二年七月二十日由被告乙○○所簽立，衡情直接以
      是日為系爭本票之發票日即可，實無倒填發票日至九十二年一月二十八日之必
      要，揆諸戊○○及其所夥同的黑道份子之所以於事後偽填發票日之原因，無非
      係為掩飾渠等於九十二年七月二十日挾持被告乙○○並脅迫其簽發系爭本票之
      事實，此與一般黑道出面討債之手法若合符節。
  ３、關於被告乙○○簽發系爭本票前後的時間與地點，戊○○稱：「（問：有無找
      人？）我們有與被告約在真鍋咖啡廳，我們已經前後與被告談了好幾次。」、
      「是跟我約，之前已經去他們的廟談過好幾次了。」、「（問：被告為何開這
      張票？是開給誰？）被告是開票給我媽媽，我媽媽叫我去拿的。」、「（問：
      到現場後，多久才拿到票？）約二小時。」、「（問：何時到咖啡廳？）下午
      一點。」各等語；惟查：
    (1)被告乙○○係居住於新竹市○○路五十二巷二弄二十號，而原告及原告之子戊○○則係居住於新竹市○○路五十二巷二弄十四號，是兩造居住之處所相隔不
      過二、三戶，相距更不到五公尺，且既係先前已經談過好幾次，則衡情不論是
      在被告家中或在原告家中皆可討論或簽發系爭本票，何以反於常情，捨近求遠
      ，跑到距離數公里外，遠在中華路並附設於碧雲天汽車旅館的真鍋咖啡廳商談
      ？
    (2)況且，之前兩造既已談過好幾次，且是原告囑證人去拿票，則應已是談妥細節
      及開票的金額，果爾，何以須費時長達三、四小時之久？凡此種種，皆與常情
      乖離甚遠，益徵其中過程，並不單純。
  ４、關於被告丙○○於是日出售伊所有賓士車之經過，戊○○稱：「（問：被證二
      汽車買賣契約的見證人曾榮富是你簽的嗎？）是。」、「因為被告要賣車給車
      行，還我們錢，車行說需要一個見證人，所以我就簽了。」、「（問：車行的
      人是誰約的？）我約的。我在中途打電話叫他們來的，我跟他們說有人要還我
      錢，請他們來估車。」、「（問：車行當時拿多少錢給你？是現金還是開票？
      ）三萬現金，一百十七萬元的支票。」、「車行的是一張二十萬元的，一張九
      十七萬元。」、「（問：支票是即期的嗎？）是當天的。」、「（問：車商的
      支票是同一個發票人？）是同一個發票人。」各等語；車商甲○○則稱：「（
      問：估價時有無看車？是何人陪你看車？）有，是廖金城陪我看車，被告沒有
      來，因車子是剛好放在門口」、「（問：是何人表明說要賣車？）是廖金城說
      被告要賣車。」、「（問：廖金城跟你說要賣車時，被告有無作任何表示？）
      沒有。」、「（問：被告對車價有無與你討價還價？）沒有。」、「（問：有
      無看到車籍資料？）沒有」、「（問：被告有無將除了行照以外的車籍資料交
      給你？）沒有。只有行照」、「（問：被告有無交
      沒有拿給我。」、「（問：為何開二張支票？）我是開兩張支票，本來我是開
      一張，因為他證件還沒交給我，我想分開開，但曾先生（曾榮富）說林先生會
      把資料拿給他，他再交給我，所以我才把兩張支票交給他。」各等語，可知：
    (1)該汽車商甲○○並不認識被告，而係戊○○於至碧雲天汽車旅館所附設的真鍋
      咖啡館途中臨時電話聯絡，倘被告丙○○係出於自願且事前已準備賣車代子還
      款，衡情應係由其自行尋找汽車商行或多家比價，則何以反於常情由戊○○臨
      時於途中聯絡汽車商行到場估價？何以非被告陪同甲○○看車估價？又何以未
      討價還價？
    (2)再者，該汽車買賣合約書上固係由被告丙○○親自簽名於其上，倘其確曾於系
      爭本票上背書，則儘可親自簽名，並比照被告乙○○按指印即可，惟何以系爭
      本票上僅有丙○○的印文卻無其簽名或指印？且依證人甲○○所述，被告丙○○僅有將行車執照交給伊，並無
      ，並未攜帶印章、
      系爭本票上為背書人？凡此種種，均可證系爭本票上「丙○○」印文，係遭他
      人偽造蓋用。
    抑有進者，依系爭汽車買賣合約書所載，出售的車款係一百二十萬，發票人係
      同一人，且係即期票，當天見票即付，扣除現金三萬元，所餘一百十七萬元，
      由車商甲○○開立於同一張支票即可，何以須大費周章分別開立面額各二十萬
      元及九十七萬元之二紙支票交戊○○收執？甲○○固稱「本來我是開一張，因
      為他證件還沒交給我，我想分開開，但曾先生（曾榮富）說林先生會把資料拿
      給他，他再交給我，所以我才把兩張支票交給他。」云云，惟查，甲○○僅憑
      一紙行車執照，在未核對
      約，以一百二十萬元買受系爭汽車，已違常情；更離譜的是，在未取得車籍等
      相關過戶所需的資料時，僅憑曾榮富之一句話，即將所有車款付清開立支票交
      予曾榮富，是甲○○前開所為證言，無非避重就輕之詞，不可輕信，其所以依
      曾榮富之意思分別開立二張支票交予曾榮富，無非照一般黑道份子討債的慣例
      ，為方便戊○○將其中一張直接給付所夥同之黑道份子的報酬，用以酬傭渠等
      參與挾持脅迫被告之犯行。
（四）綜上所述，本件被告乙○○與原告間並無任何債權債務關係存在，系爭本票確
      係被告乙○○遭戊○○夥同黑道份子脅迫所簽發，且被告丙○○並未背書其上
      ，而係由他人所偽造，是原告以系爭本票請求給付票款，顯無理由。並聲明：
      １、原告之訴駁回。２、訴訟費用由原告負擔。３、如受不利判決，願供擔保
      ，請准宣告免假執行。
三、雙方不爭執事項：系爭本票，除發票日外，為被告乙○○所簽發。
四、本件爭點：
（一）系爭本票對背書人被告丙○○是否罹於時效？
（二）被告乙○○是否受脅迫而簽發系爭本票？被告丙○○之印文，是否為偽造？
（三）被告乙○○與原告間就系爭本票是否有債權債務關係存在？
五、本院之判斷：
（一）系爭本票對背書人被告丙○○尚未罹於時效：
    １、按「匯票、本票之執票人，對前手之追索權，自作成拒絕證書日起算，一年
        間不行使，因時效而消滅。．．．其免除作成拒絕證書者，匯票、本票自到
        期日起算．．．」票據法第二十二條第二項定有明文。經查：系爭本票之發
        票日固載為九十二年一月二十八日，惟兩造為直接前後手，均不否認係於九
        十二年七月二十日所簽發，而原告於九十三年四月二十日提起本件訴訟，有
        本院收文章可據，迄發票日尚未滿一年，對背書人被告丙○○而言仍未罹於
        時效。
　　２、次按消滅時效因請求而中斷，時效因請求而中斷者，若於請求後六個月內不
　　　　起訴，視為不中斷，民法第一百二十九條第一項第一款、同法第一百三十條
　　　　分別定有明文。次按「民法第一百二十九條第一項第一款所稱之請求，並無
　　　　需何種之方式祇債權人對債務人發表請求履行債務之意思已足。又訴之撤回
　　　　，祇係原告，於起訴後，表示不求法院判決之意思，故訴經撤回者，仍不妨
　　　　請求權人於提出訴狀於法院，並經送達之時，對義務人已為履行之請求，使
　　　　其得於法定期內另行起訴，而保持中斷時效之效力。」最高法院五十一年台
  　　　上字第三五號判例參照。查縱系爭本票之發票日為九十三年一月二十八日，
　　　　惟原告曾於九十三年一月十六日以新竹武昌街郵局第八九號存證信函向發票
　　　　人即被告乙○○與背書人即被告丙○○為追索權之表示，要求渠等於函達五
　　　　日內給付系爭票款二百萬元，有被告所不爭之存証信函在卷可憑（本院卷第
　　　　五十頁），參諸前開判例要旨，原告所發之上開存證信函即可視為原告對被
  　　　告等發表請求履行債務之意思，自生中斷消滅時效之效力，原告於請求後之
　　　　六個月內即九十三年四月二十日提起本訴，亦已生中斷時效之效力，是被告
  　　　丙○○所辯尚非可採。
（二）被告乙○○係受脅迫而簽發系爭本票，且被告「丙○○」之印文，係屬偽造：
    １、按因被詐欺或被脅迫，而為意思表示者，表意人得撤銷其意思表示，民法第
        九十二條第一項定有明文。經查：被告乙○○主張其係受原告或其家人所指
        使的黑道脅迫而簽發系爭本票，被告丙○○則主張其印文係屬偽造之事實，
        已據証人林呂雙玉到院証稱：九十二年七月二十日中午十二時許，在其住家
        馬路巷子，目睹其子即被告乙○○被四、五個流氓攔下來，擋住不讓其子開
        車，其子大聲叫其夫即被告丙○○，其夫出來後，對方說要到派出所談，即
        將其子、其夫押走，直到下午四時許始被三個人押回來，叫其夫去拿
        、印章，其夫拿
        經講不能報案，為何還報案等語（本院卷第一六四至一六六頁），核與被告
        等所陳述相符，參酌被告等於交車給証人即車商王其壽後，隨即向新竹市警
        察局報案，有原告所不爭之刑事案件報案三聯單、調查筆錄可憑（本院卷第
        三十二頁、一六０頁至一六一頁），觀諸被告於警局陳述之報案內容，即係
        陳稱遭黑道份子強押至真鍋咖啡廳，簽發系爭本票等情，再參以兩造係鄰居
        關係，居住處所不過數公尺，為兩造所不爭，則兩造既先前已討論過好幾次
        ，衡情不論在被告家中或原告家中皆可討論或簽發系爭本票，實不須捨近求
        遠，跑到距離數公里外之真鍋咖啡廳，且費時三、四小時後始簽發系爭本票
        ，此外，並參酌後述理由，本院因認被告等所主張之事實，尚與事實相符，
        堪予採信。
    ２、雖原告否認被告乙○○係遭脅迫始簽發系爭本票，惟查：被告乙○○主張其
        受脅迫而簽發系爭本票之事實，已據証人林呂雙玉証述在卷，有如前述，原
        告固辯稱証人林呂雙玉係被告乙○○之母、被告丙○○之妻，而有偏頗之虞
        云云，
      (1)惟按當事人之同事為當事人有利之證言，其證明力法院雖有判斷之權，但其
        所為判斷，仍須受論理法則及經驗法則之支配，查法律對證據種類並無限制
        ，有親誼關係者之證言，其憑信性有時或較弱，但並非無證據能力，當事人
        之同事，尤無不得為證人或其證言無證據能力，不得採取之法則，故與當事
        人有親誼關係之證人證言，有證據能力，由法院依論理法則及經驗法則判斷
        其證明力，最高法院著有八十六年度台上字第一二四八號判決可供參酌。查
        証人與被告雖有母子或夫妻關係，惟証人對於目睹之事實經過，陳述自然且
        與被告乙○○於警局報案陳述情節相符，應非事後勾串之詞，本院因認其陳
        述可採。
      (2)反之，証人即原告之子戊○○所陳述取得系爭本票之情節，則與常情有違，
        尚非可採。說明如下：
        關於系爭本票於何時簽發，証人戊○○證稱：「（問：被告何時開這張本
          票給你？）七月二十日，那天在真鍋咖啡廳，我去時，他們已經在那邊了
          ，是他們跟我約的，不是在九十二年一月二十八日」（本院卷第五十七頁
          正面）。惟系爭本票苟係被告乙○○於九十二年七月二十日所簽發，衡情
          直接以是日為系爭本票之發票日即可，實無倒填發票日至九十二年一月二
          十八日之必要。
        關於被告乙○○簽發系爭本票前後的時間與地點，戊○○稱：「（問：有
          無找人？）我們有與被告約在真鍋咖啡廳，我們已經前後與被告談了好幾
          次。」、「是跟我約，之前已經去他們的廟談過好幾次了。」、「（問：
          被告為何開這張票？是開給誰？）被告是開票給我媽媽，我媽媽叫我去拿
          的。」、「（問：到現場後，多久才拿到票？）約二小時。」、「（問：
          何時到咖啡廳？）下午一點。」等語（本院卷第五十八頁至五十九頁）；
          惟查：Ａ、被告乙○○係居住於新竹市○○路五十二巷二弄二十號，而原
          告及原告之子戊○○則係居住於新竹市○○路五十二巷二弄十四號，是兩
          造居住之處所相隔不過二、三戶，相距更不到五公尺，且既係先前已經談
          過好幾次，則衡情不論是在被告家中或在原告家中皆可討論或簽發系爭本
          票，何以反於常情，捨近求遠，跑到距離數公里外，遠在中華路並附設於
          碧雲天汽車旅館的真鍋咖啡廳商談？Ｂ、之前兩造既已談過好幾次，且是
          原告囑證人去拿票，則應已是談妥細節及開票的金額，果爾，何以須費時
          長達三、四小時之久？凡此種種，皆與常情不符，益徵其中過程，尚非單
          純。
        關於被告丙○○於是日出售伊所有賓士車之經過，戊○○稱：「（問：被
          證二汽車買賣契約的見證人曾榮富是你簽的嗎？）是。」、「因為被告要
          賣車給車行，還我們錢，車行說需要一個見證人，所以我就簽了。」、「
          （問：車行的人是誰約的？）我約的。我在中途打電話叫他們來的，我跟
          他們說有人要還我錢，請他們來估車。」、「（問：車行當時拿多少錢給
          你？是現金還是開票？）三萬現金，一百十七萬元的支票。」、「車行的
          是一張二十萬元的，一張九十七萬元。」、「（問：支票是即期的嗎？）
          是當天的。」、「（問：車商的支票是同一個發票人？）是同一個發票人
          。」等語（本院卷第五十八頁至六十二頁）；車商即証人甲○○則稱：「
          （問：估價時有無看車？是何人陪你看車？）有，是廖金城陪我看車，被
          告沒有來，因車子是剛好放在門口」、「（問：是何人表明說要賣車？）
          是廖金城說被告要賣車。」、「（問：廖金城跟你說要賣車時，被告有無
          作任何表示？）沒有。」、「（問：被告對車價有無與你討價還價？）沒
          有。」、「（問：有無看到車籍資料？）沒有」、「（問：被告有無將除
          了行照以外的車籍資料交給你？）沒有。只有行照」、「（問：被告有無
          交
          ？）我是開兩張支票，本來我是開一張，因為他證件還沒交給我，我想分
          開開，但曾先生（曾榮富）說林先生會把資料拿給他，他再交給我，所以
          我才把兩張支票交給他。」等語（本院卷第九十七頁至一０一頁頁面），
          惟查：Ａ、該汽車商甲○○並不認識被告，而係戊○○於至碧雲天汽車旅
          館所附設的真鍋咖啡館途中臨時電話聯絡，倘被告丙○○係出於自願且事
          前已準備賣車代子還款，衡情應係由其自行尋找汽車商行或多家比價，則
          何以反於常情由戊○○臨時於途中聯絡汽車商行到場估價？何以非被告陪
          同甲○○看車估價？又何以未討價還價？Ｂ、再者，該汽車買賣合約書上
          固係由被告丙○○親自簽名於其上，倘其確曾於系爭本票上背書，則儘可
          親自簽名，並比照被告乙○○按指印即可，惟何以系爭本票上僅有丙○○
          的印文卻無其簽名或指印？且依證人甲○○所述，被告丙○○僅有將行車
          執照交給伊，並無
          帶印章、
          本票上為背書人？凡此種種，均可證明系爭本票上「丙○○」印文，係遭
          他人偽造蓋用。
      (3)至於証人甲○○、廖金城雖証稱不知現場有其他黑道份子云云（本院卷第九
        十八頁、一百五十一頁），惟從上開証人陳述情節，尚與常情有違，應係受
        壓力未敢據實陳述使然，難予採信。
    ３、綜上所述，被告乙○○係遭黑道份子脅迫而簽發系爭本票，而其於一年內即
        九十三年六月一日之答辯狀繕本送達，為撤銷意思表示之通知（本院卷第二
        十七頁），系爭本票既經被告乙○○撤銷受脅迫之意思表示而無效，另被告
        丙○○之印文則屬偽造，已如前述，則原告依系爭本票請求給付票款，為無
        無理由，應予駁回。
（三）原告未能証明其與被告乙○○間就系爭本票有債權債務關係存在：
      按本票固為無因證券，票據債務人不得以自己與發票人或執票人前手間所存在
      之抗辯事由，對抗執票人。惟發票人非不得以自己與執票人間所存在之抗辯事
      由，對抗執票人，此觀票據法第十三條本文之反面解釋自明。又如發票人一旦
      提出其基礎原因關係不存在之對人抗辯，執票人自應就該基礎原因關係存在之
      積極事實，負舉證責任。（最高法院八十七年台上字第一六Ｏ一號判決意旨參
      照）查被告乙○○主張係遭黑道份子脅迫而簽發系爭本票，已如前述，而原告
      雖執有系爭本票，惟揆諸前揭說明，自應就系爭本票基礎原因關係存在之積極
      事實，負舉證之責。原告主張係先前遭被告乙○○詐騙而交付系爭款項，被告
      乙○○係為返還所詐騙之款項始簽發系爭本票云云，並提出銀行存摺（本院卷
      第七十七頁至七十八頁）為証，然查：該銀行存摺之戶名並非原告而係曾阿秋
      ，已難證明原告有將款項提領予被告乙○○之事實，且縱認原告確曾自戶名為
      曾阿秋之銀行存摺提領款項，但亦不能證明原告所陸續提領之款項即係交付予
      被告乙○○，原告執系爭本票向被告乙○○請求給付票款，亦屬無理由。
（四）惟原告是否確受被告乙○○之詐騙而交付款項，係屬另一民事、刑事之糾葛，
      自應另循司法途逕主張權利，尚非本件訴訟審理之範圍，併此敘明。
六、本件判決之基礎已臻明確，兩造其餘之攻擊、防禦方法與舉證，核與判決結果無
    影響，爰不一一論列，併此敘明。
七、訴訟費用負擔之依據：民事訴訟法第七十八條。
中　　　華　　　民　　　國　　九十三　　年　　 十一 　　月　　 三十 　　日
                              臺灣新竹地方法院新竹簡易庭
                                      法  官  吳上晃
右為正本係照原本作成。
如對本判決上訴，須於判決送達後廿日內向本院提出上訴狀（須按他造當事人之人數
附繕本）。
                                      書記官  邱明智
中　　　華　　　民　　　國　　九十三　　年　　 十一 　　月　　 三十 　　日
